【裁判字號】    95,台上,7040
【裁判日期】    951221
【裁判案由】    違反毒品危害防制條例
【裁判全文】
最高法院刑事判決            九十五年度台上字第七０四０號
上  訴  人  甲○○
選任辯護人  鍾志宏  律師
上列上訴人因違反毒品危害防制條例案件，不服台灣高等法院中
華民國九十三年三月二十四日第二審判決（九十二年度上訴字第
三八六三號，起訴案號：台灣基隆地方法院檢察署九十一年度偵
字第六二一號、第九六四號），提起上訴，本院判決如下：
    主  文
上訴駁回。
    理  由
一、連續販賣第一級毒品部分：
按刑事訴訟法第三百七十七條規定：上訴於第三審法院，非以判
決違背法令為理由不得為之；是提起第三審上訴，應以原判決違
背法令為理由，係屬法定要件；如果上訴理由狀並未依據卷內訴
訟資料具體指摘原判決不適用何種法則或如何適用不當，或所指
摘原判決違法情事，顯與法律規定得為第三審上訴理由之違法情
形不相適合時，均應認其上訴為違背法律上之程式，予以駁回。
本件原判決撤銷第一審分別諭知上訴人甲○○無罪（連續販賣第
一級毒品部分）、公訴不受理（持有第一級毒品部分）之判決，
改判就上訴人被訴連續販賣第一級毒品部分，依刑法第五十九條
酌減其刑後，論處上訴人連續販賣第一級毒品罪刑（處有期徒刑
七年六月；原判決關於持有第一級毒品部分，屬不得上訴於第三
審之罪，另從程序上駁回，詳如後述）。上訴人就原判決關於連
續販賣第一級毒品部分之上訴意旨略稱：（一）原判決以上訴人
未曾檢舉李仁文施用毒品及證人李仁文、李佳幸與上訴人並無仇
怨等理由，徒憑證人李仁文、李佳幸之證言，遽爾認定上訴人有
連續販賣第一級毒品海洛因予渠等之犯行，有判決違背證據法則
之違法。（二）警方查獲本案，係因證人李仁文、李佳幸檢舉，
業經基隆市警察局第二分局員警梁國恭、臧志運於第一審結證屬
實；而李仁文、李佳幸均係施用毒品之人，此除據渠等分別於偵
審中供認屬實外，並有法務部在監、在押資料表在卷可憑，本件
僅以李仁文、李佳幸之證述，作為判決上訴人有罪之唯一證據，
顯有應於審判期日調查之證據未予調查之違法。（三）李仁文於
第一審證稱：「（問：有無看到被告賣毒品給林錦標、李佳幸、
陳俊煌﹖）我只看到李佳幸，因為我第二次向被告購買毒品時，
我與李佳幸前往，所以李佳幸知道這件事」，惟李佳幸在第一審
則證稱：「（問：是否知道被告販賣毒品給李仁文﹖）我不知道
」、「（問：有無與李仁文一起向被告購買毒品﹖）李仁文有無
購買我不清楚，但李仁文陪我一起向被告購買毒品」，足見渠等
於第一審之證述，相互矛盾，原判決未予釐清，即採為判決上訴
人有罪之基礎，顯與證據法則有違等語。
惟查：原判決依憑上訴人供認：警方於民國九十一年二月二日下
午四時三十分許，持搜索票至上訴人住處搜索時，適上訴人騎乘
車號ＧＵＨ－三二三號機車返回住處，並於該機車腳踏板上搜得
白色粉末一包扣案等語、證人李仁文、李佳幸分別於警詢、偵查
及第一審、證人即執行搜索之警員梁國恭、臧志運在第一審之證
言、扣案白色粉末一小包經送法務部調查局鑑驗，發現含第一級
毒品海洛因成份，有該局九十一年二月二十五日調科壹字第三二
０００一二一九號鑑定通知書一紙在卷可稽及卷附之搜索扣押筆
錄乙份等證據資料，認定上訴人有其事實欄所載之連續販賣第一
級毒品犯行，已於理由內詳敘其調查證據之結果及取捨證據認定
之理由。並就上訴人否認犯罪所持之辯解，認非可採，及證人黃
弘斌於第一審之證言，非可執為有利於上訴人之認定，分別予以
指駁或說明。復依憑調查證據之結果，說明認定上訴人有販賣海
洛因毒品營利意圖之所憑證據及理由。從形式上觀察，原判決並
無採證違背證據法則及應於審判期日調查之證據未予調查等違背
法令之情形。上訴意旨（一）、（二）均置原判決事實欄明確認
定及理由內詳予說明之事項於不顧，仍執前詞，就事實審法院無
違於證據法則之採證認事及證據證明力自由判斷職權之合法行使
，再為單純事實上爭執，俱非合法之第三審上訴理由。再觀諸證
人李仁文於第一審證稱：「（問：有無看到被告賣毒品給林錦標
、李佳幸、陳俊煌？）我只看到李佳幸，因為我第二次向被告購
買毒品時，我與李佳幸前往，所以李佳幸知道這件事」及李佳幸
在第一審供稱：「（問：是否知道被告販賣毒品給李仁文？）我
不知道」、「（問：有無與李仁文一起向被告購買毒品？）李仁
文有無購買我不清楚，但李仁文陪我一起向被告購買毒品」、「
（問：李仁文陪同妳向被告購買毒品之時間？）九十年十二月三
十日下午一點」、「（問：地點為何？）被告家中基隆市○○○
路」、「（問：以何價錢購買？）一千元（新台幣，下同），購
買零點三公克的海洛因」、「（問：李仁文是否有當場看到被告
當場交付毒品給妳？）李仁文有看到我把錢給被告，被告把毒品
交付給我」（見第一審卷第二二八頁、第二二九頁）；其中就上
訴人於九十年十二月三十日下午一時，在基隆市○○○路三巷二
四號之一住處，販賣海洛因予李佳幸之基本事實所為之陳述，並
無歧異；則以上引李仁文、李佳幸證述，相互印證，適足以證明
李佳幸證稱：上訴人於九十年十二月三十日下午一時許，在基隆
市○○○路三巷二四號之一住處，以一千元之對價，販賣第一級
毒品海洛因０．三公克予伊等語，尚非無據。至於李仁文證稱：
上訴人於該次販賣海洛因予李佳幸之時，亦販賣海洛因毒品予伊
等語，與李佳幸供稱：「李仁文有無購買我不清楚，但李仁文陪
我一起向被告購買毒品」，乃各就其親身經歷之事，因觀察力之
不同，致其認知尚非完全相符而已，其間並無矛盾；況且原判決
亦未採納李仁文上開不利於上訴人之供述（即上訴人於九十年十
二月三十日下午一時許，在基隆市○○○路三巷二四號之一住處
，販賣第一級毒品海洛因予李仁文部分）作為認定事實之基礎，
上訴意旨（三）執此指摘原判決採證違背證據法則，自非依據卷
內資料而為主張。綜上所論，本件上訴人就原判決關於連續販賣
第一級毒品部分之上訴，違背法律上程式，應予駁回。
二、持有第一級毒品部分：
按最重本刑三年以下有期徒刑、拘役或專科罰金之罪，經第二審
判決者，不得上訴於第三審法院，刑事訴訟法第三百七十六條第
一款定有明文。本件上訴人就原判決關於持有第一級毒品部分提
起上訴，經核原判決就此部分係撤銷第一審諭知公訴不受理之判
決，改判依毒品危害防制條例第十一條第一項規定，論處上訴人
持有第一級毒品罪刑；經查毒品危害防制條例第十一條第一項持
有第一級毒品罪之法定本刑為三年以下有期徒刑、拘役或新台幣
五萬元以下罰金；屬於刑事訴訟法第三百七十六條第一款所列之
罪，該部分經第二審判決，自不得上訴於第三審法院，上訴人就
此部分竟仍提起上訴，顯為法所不許，亦應駁回。
據上論結，應依刑事訴訟法第三百九十五條前段，判決如主文。
中    華    民    國  九十五  年   十二   月  二十一  日
                      最高法院刑事第十二庭
                          審判長法官  林  永  茂
                                法官  洪  文  章
                                法官  蘇  振  堂
                                法官  蕭  仰  歸
                                法官  何  菁  莪
      本件正本證明與原本無異
                                      書  記  官
中    華    民    國  九十五  年   十二   月  二十七  日
                                                      J


司法院資訊處製作；財團法人民間司法改革基金會備份。
